【裁判字號】    91,訴,409
【裁判日期】    920224
【裁判案由】    違反毒品危害防制條例
【裁判全文】
台灣雲林地方法院刑事判決                        九十一年度訴字第四０九號
    公 訴 人  台灣雲林地方法院檢察署檢察官
    被    告  乙○○  男四十三.
右列被告因違反毒品危害防制條例案件，經檢察官提起公訴（九十一年度毒偵字第六
二一號），並經檢察官就移送併案之部分當庭擴張事實（九十二年度毒偵字第七八號
），本院判決如左：
    主  文
乙○○連續施用第一級毒品，處有期徒刑拾月，扣案之海洛因一包（淨重一‧三七公
克）沒收銷燬之。
    事  實
一、乙○○曾因違反槍砲彈藥刀械管制條例案件，經法院判處有期徒刑六月，於民國
    （下同）七十六年五月十一日易科罰金執行完畢；又因詐欺案件，經法院判處有
    期徒刑九月，減為有期徒刑四月十五日，因違反肅清煙毒條例案件、違反麻醉藥
    品管理條例案件，經法院判處有期徒刑三年六月、有期徒刑四月，經法院就三罪
    定應執行刑有期徒刑四年，連同另案妨害兵役案件所處拘役四十五日接續執行，
    而於八十五年二月七日假釋期滿。
二、乙○○另因施用毒品案件，經強制戒治期滿，由台灣雲林地方法院檢察署檢察官
    於民國（下同）九十年六月六日，以九十年度戒毒偵字第七一號為不起訴處分在
    案。詎仍不思悔改，於五年內又基於施用第一級毒品海洛因之概括犯意，自九十
    一年三月二十七日起至九十一年十一月十二日前的七十二小時內為止，連續在雲
    林縣莿桐鄉莿桐加油站廁所內等處，以海洛因摻入香菸吸食之方式，或者以玻璃
    管內置海洛因加熱吸用霧化氣體之方式，連續施用第一級毒品海洛因多次。其中
    於九十一年四月間，有二、三次，乙○○基於施用第二級毒品甲基安非他命之概
    括犯意，在上述地點，於以玻璃管內置海洛因加熱吸用霧化氣體之方式，連續施
    用第一級毒品海洛因時，亦同時在玻璃管內置放甲基安非他命，併同施用第二級
    毒品甲基安非他命。
三、嗣經警於九十一年四月七日十二時許，在雲林縣莿桐鄉埔子村榮村五十九之十七
    號陳堅源住處，查獲乙○○所有第一級毒品海洛因一包（淨重一‧三七公克）及
    注射針筒一支、香煙盒一個。又於九十一年四月十日十時許，在雲林縣莿桐鄉○
    ○村○○路上，因騎乘未懸掛車牌之失竊重機車（被告所涉竊盜罪嫌，另案處理
    ），為警查獲其所有之注射針筒一支，經警採集其尿液送檢驗，檢出毒品嗎啡及
    甲基安非他命陽性反應。再於九十一年十一月十二日入監時，經台灣雲林第二監
    獄採尿送驗，驗出嗎啡陽性反應。
四、案經雲林縣警察局移送台灣雲林地方法院檢察署檢察官偵查起訴，又經台灣雲林
    第二監獄移送台灣雲林地方法院檢察署檢察官移送併案，蒞庭檢察官並就移送併
    案部分當庭擴張事實。
    理  由
一、經查：(一)右揭施用海洛因及甲基安非他命之事實，業據被告於審理中坦承不諱，
    且採自被告之尿液，有上述之檢驗結果，有雲林縣衛生局煙毒尿液檢驗成績書、
    法務部調查局檢驗通知書、詮昕科技股份有限公司濫用藥物尿液檢驗報告各一件
    在卷可稽；而扣案之白粉，有上述檢驗結果，亦有法務部調查局鑑定通知書在卷
    可考，事實堪以認定。(二)而其右述前案資料，亦有不起訴處分書列印本、台灣高
    等法院被告全國前案紀錄表在卷可憑，也可以認定。
二、(一)按海洛因、甲基安非他命分別為毒品危害防制條例第二條第二項第一款、第二
    款所規定之第一級、第二級毒品；核被告施用海洛因及甲基安非他命之行為，分
    別犯毒品危害防制條例第十條第一項之施用第一級毒品罪及同條第二項之施用第
    二級毒品罪。至於被告為施用而持有第一級及第二級毒品，其持有之低度行為，
    已為施用之高度行為所吸收，均不另論罪。(二)其以玻璃管同時施用第一、二級毒
    品，係一行為觸犯數罪名，屬想像競合，應從一重依施用第一級毒品罪處斷。而
    先後數施用第一級毒品行為，時間緊接，犯罪構成要件相同，顯係基於概括之犯
    意為之，為連續犯，應依刑法第五十六條之規定論以一罪，並加重其刑。(三)法官
    認為，藥物濫用的行為，與傳統的侵害型犯罪有別，以致於對這種行為的處罰理
    由，向來即極具爭議性。而對於為何要處罰這種藥物濫用者，法官可以接受的理
    由在於：(1)強迫行為人隔離毒品，(2)防止整體社會的沈淪－即所謂「全民反毒」
    的說法。基於這個觀點，對於一再濫用藥物的本案被告，法官只能無奈地再施以
    低度一點的刑罰，一方面還是希望被告自覺施用毒品的代價太高，決心脫離毒品
    ，另一方面也不願意施以太重的刑罰，避免造成浪費。從而，法官認為，處被告
    有期徒刑十月，是適當的。(六)扣案之海洛因，應依毒品危害防制條例第十八條第
    一項前段規定，沒收銷燬之。扣案之香煙盒一個、注射針筒二支，非違禁物，且
    經被告當庭表示拋棄，乃不宣告沒收。
三、據上論斷，應依刑事訴訟法第二百九十九條第一項前段，毒品危害防制條例第十
    條第一項、第二項、第二十三條第二項、第十八條第一項前段，刑法第十一條前
    段、第五十五條、第五十六條，判決如主文。
本案經檢察官甲○○偵查起訴，檢察官丙○○到庭執行職務。
中      華      民      國    九十二  年      二      月    二十四    日
                                      台灣雲林地方法院刑事第一庭
                                              法  官  林  輝  煌
右正本證明與原本無異。
如不服本判決，應於送達後十日內向本院提出上訴狀（須附繕本），上訴於台灣高等
法院台南分院。
                                              書記官  陳  美  華
中      華      民      國      九十二  年      二      月    二十四    日
附錄本案論罪科刑法條全文：
毒品危害防制條例
第十條
  施用第一級毒品者，處六月以上五年以下有期徒刑。
  施用第二級毒品者，處三年以下有期徒刑。
第十八條
  查獲之毒品及專供製造或施用毒品之器具，不問屬於犯人與否，均沒收銷燬之。但
  合於醫藥或研究之用者，得不予銷燬。
  前項合於醫藥或研究用毒品或器具之管理辦法，由法務部會同行政院衛生署定之。


司法院資訊處製作；財團法人民間司法改革基金會備份。
